# 请教成本：非同一控制下收购的特殊约定处理

提问人：可爱的猴子 时间：2015-01-24 12:05:52
2014 年 1 月 1 日A公司收购非同一控制下的B公司，收购目的为了获取B公司的当地的品牌影响和稳定的客户群，根据基准日的净审计的净资产为参考价格，协商确认收购价格，净审计的净资产为 1 亿，双方股权收购协议书确定的收购价格为1.5亿，收购完成后，A公司持有B公司100%股权，B公司的关键管理人员全部由A公司派出，并与原管理人员交接完毕，同时A公司与B公司原股东约定:A公司放弃B公司未来三年盈利所带了的分红权，即收购后，B公司未来三年的分红全部由B公司原股东享有，分红金额按照未来三年每年实现的净利润确定，且分红是必须的，无需经过A公司或者B公司的治理层另行决定，但是分红总金额不超过 4000 万元（即B公司未来三年盈利总额低于 4000 万元，按照实际分红给B公司原股东，超过 4000 万元，按照 4000 万元支付）。B公司原股东在未来三年具有对公司的日常经营和财务状况的监督和审计权限。 请问：（ 1 ）在收购日企业合并时，按照一般情况会产生的商誉为=1.5-1=0.5亿，是否还需要考虑 4000 万元的约定？如何处理？ （ 2 ）在 2014 年 12 月 31 日A公司的合并报表中，合并抵消B公司时，虽然是100%股权，但是由于 4000 万元的约定，假定B公司 2014 年度实现的净利润为 1000 万元（截止 2014 年 12 月 31 日，B公司尚未给原股东分红），那么在合并报表中全部确认为少数股权损益？还是确认为预计负债？

回答人：chenyiwei
这可以理解为一项或有对价安排，即除了双方约定的1.5亿元固定金额以外，根据B公司未来三年的实际盈利情况，支付对应的或有对价款（封顶金额为 4000 万元）。按照准则规定，或有对价应按其于购买日的公允价值计入企业合并成本，相应纳入合并商誉的计算中。本案例中该或有对价的公允价值主要取决于被收购方B公司未来三年的盈利预测情况。 在或有对价假设下，B的利润和权益仍然100 ％归属于A，无少数股权，只是A在取得这部份收益后按或有对价约定将其全部或部分支付给原股东而已。

提问人：zhs7403 时间：2015-01-25 10:39:33
陈老师，思路您的没问题。实际处理上我理解是否初始贷方通过交易性金融负债科目核算，比如初始预计 300 万利润，日后 3 年的实际利润数字和初始确认的差异通过公允价值变动损益科目核算--不在走长投？但税务处理可以增加长期股权投资的计税成本？

回答人：chenyiwei
会计处理上大致如你所理解。或有对价的税务处理可能尚不清晰，建议咨询税务专业人士。